【裁判字號】    98,訴,129
【裁判日期】    980323
【裁判案由】    給付土地增值稅
【裁判全文】
臺灣彰化地方法院民事判決  98年度訴字第129號
原      告  甲○○
訴訟代理人  朱坤棋律師
被      告  曹正行即祭祀公業復德堂管理人
訴訟代理人  張柏山律師
上列當事人間請求給付土地增值稅事件，本院於民國98年3月9日
言詞辯論終結，茲判決如下：
    主  文
被告應給付原告新臺幣佰貳拾陸萬柒仟元，及自民國九十八年
二月二十日起至清償日止，按週年利率5%計算之利息。
訴訟費用新台幣參萬參仟參佰柒拾參元由被告負擔。
本判決於原告以新臺幣壹佰零捌萬玖仟元供擔保後得假執行；但
被告如於假執行程序實施前以新臺幣佰貳拾陸萬柒仟元預供擔
保後，得免為假執行。
    事實及理由
一、原告之聲明：求為判決如主文第1項所示，並願供擔保聲請
    宣告假執行。
二、事實摘要：
（一）原告主張：祭祀公業復德堂所有坐落彰化縣員林鎮○○○
      段第195、196、198等地號土地前經本院拍賣，由原告於
      民國97年4月1日以總價新台幣（下同）三千九百八十萬四
      千元拍定取得其所有權。上開土地因派下員之建物佔用而
      貶值，被告以配合拆除地上物為條件，覓得第三人乙○○
      承買上開土地，並表明同意負擔土地增值稅，徵得原告同
      意轉售上開土地予乙○○，三方於97年5月26日簽立不動
      產買賣契約書，原告轉售上開土地予乙○○，明訂因辦理
      上開196地號土地移轉登記所生之土地增值稅由被告負擔
      繳納，嗣原告依約辦理上開土地所有權移轉登記予乙○○
      ，其中196地號土地移轉登記應徵土地增值稅三百二十六
      萬七千八百十五元，詎被告以上開強制執行事件之分配款
      餘額尚未發還而無力負擔，因而由原告代繳以完成土地所
      有權移轉登記，茲因上開強制執行事件之分配款餘額已發
      還，然被告仍遲不給付，原告依據上開約定訴請被告給付
      三百二十六萬七千元及自起訴狀繕本送達翌日起至清償日
      止，按年息百分之五計算之利息。並陳明願供擔保，請求
      宣告假執行。
（二）被告對買賣契約書原本不爭執，且自認當初乙○○與甲○
      ○的買賣時，伊於買賣契約書上簽名是表示後續196地號
      的的增值稅由伊繳納，至今伊尚未繳納增值稅，如向稅
      務局查明確實要繳納系爭的這筆增值稅，該祭祀公業要付
      出的就會繳納這筆錢等語。惟辯稱當時法院的分配表尚未
      下來，他們買賣是在分配表下來之前，伊不知法院分配表
      有扣除增值稅，所以才簽；本件契約的當事人是乙○○與
      甲○○，對被告而言是局外人；系爭土地新西東段196 地
      號土地是法院拍賣取得，本院96年度執字第4257號，執行
      金額計算書分配表，序號3土地增值稅優先受償，受償金
      額11,880,558元，受償情形百分之百，本件系爭196地號
      土地既經法院將土地增值稅依照程序扣繳，則系爭土地於
      1個半月之後，由買受人甲○○賣給乙○○，同一年度相
      隔一個多月，為何要徵收土地增值稅？另外，原告起訴狀
      所檢附的土地增值稅繳款書納稅義務人甲○○，伊對交易
      狀況不是很了解，另外在程序上，祭祀公業條例97年7月1
      日起為法人，祭祀公業復德堂有當事人能力。聲明請求駁
      回原告之訴，併陳明如受不利判決，願供擔保請求免為假
      執行。
三、法院之判斷：
（一）被告另稱祭祀公業條例97年7月1日起為法人，祭祀公業復
      德堂有當事人能力云云。經查祭祀公業條例97年12月12日
      公布，惟被告並未提出祭祀公業復德堂依法向主管機關申
      請登記為祭祀公業法人之任何證明文件，亦無證據足資證
      明已核發派下全員證明書，故核與祭祀公業條例第21條第
      1、2項規定之要件相符，本件原告起訴所列之被告尚無錯
      誤應予更正之問題，先於敘明。
（二）原告主張之上開事實，核與證人乙○○到庭證述當時約定
      土地增值稅由祭祀公業管理人即曹正行負擔，且經伊與兩
      造於上開不動產買賣契約書簽名，經催告祭祀公業管理人
      曹正行，但祭祀公業一直沒有去繳納，執行事件分配餘款
      下來後依然沒有繳納，後來土地增值稅326萬7815元由甲
      ○○繳納，本件系爭新西東段196、195、198地號土地已
      移轉到伊名下等情節相符，且有原告所提出之不動產買賣
      契約書與增值稅繳款書為證，被告既自認當時約定土地增
      值稅由伊負擔，且對原告所提出之不動產買賣契約書與增
      值稅繳款書均不爭執，原告主張之上開事實，自堪信為真
      正。
（三）被告雖辯稱：當時法院的分配表尚未下來，他們買賣是在
      分配表下來之前，伊不知法院分配表有扣除增值稅，所以
      才簽，本件契約的當事人是乙○○與甲○○，被告是局外
      人；系爭土地新西東段196地號土地是法院拍賣取得，本
      院96年度執字第4257號，執行金額計算書分配表，序號3
      土地增值稅優先受償，受償金額11,880,558 元，受償情
      形百分之百，本件系爭196地號土地既經法院將土地增值
      稅依照程序扣繳，則系爭土地於1個半月之後，由買受人
      甲○○賣給乙○○，同一年度相隔一個多月，為何要徵收
      土地增值稅？惟經查，被告明知原告將上開不動產出售訴
      外人乙○○時，伊並非買賣契約當事人，若被告無負擔該
      次土地買賣增值稅之真意，豈會在買賣契約書上簽名？況
      不動買賣契約書第七條與其他約定事項末兩行均載明「上
      開196地號土地移轉登記所生之土地增值稅由被告負擔繳
      納」之旨，且經被告在買賣契約書上簽名蓋指印無訛，嗣
      被告辯稱不甚清楚或有誤會云云，顯難採信。又系爭土地
      新西東段196地號土地經法院拍賣由原告拍訂取得，本院
      96年度執字第4257號，執行金額計算書分配表，序號3土
      地增值稅優先受償，受償金額11,880,558元，受償情形百
      分之百，且上開執行分配款餘額0000000元業已發還被告
      ，此為兩造不爭之事實，且有本院96年度執字第4257號分
      配表可稽，而原告亦已依約辦理上開土地所有權移轉登記
      予乙○○，被告自應依上開約定由執行分配款餘額負擔繳
      納本件系徵土地增值稅。至被告質疑系爭土地拍賣後轉賣
      給第三人乙○○才一個多月，不應該有土地增值稅云云，
      但執行拍賣時因拍定價低於土地公告現值，而依據拍定價
      核課土地增值稅，嗣因原告賣給乙○○，辦理移轉登記時
      ，申請依據土地公告現值核課土地增值稅，稅捐主管機關
      依法核課本件的土地增值稅應無重複或違誤，足見被告所
      辯均無足採。
（四）綜上所述，原告依據上開不動產買賣契約書之約定，訴請
      被告依約給付三百二十六萬七千元及自起訴狀繕本送達翌
      日即98年2月20日起至清償日止，按年息百分之五計算之
      利息，於法並無不合，應予准許。
（五）兩造陳明願供擔保聲請宣告假執行或免為假執行，經核均
      無不合，爰分別酌定相當之擔保金額，予以宣告。
（六）本件兩造其餘攻擊或防禦方法核與判決結果不生影響，爰
      不逐一論列。
四、訴訟費用之負擔：依民事訴訟法第78條。
中    華    民    國    98    年    3    月    23    日
                  民事第一庭    法  官  施坤樹
以上正本係照原本作成。
如對判決上訴，應於判決送達後20日內向本院提出上訴狀（須附
繕本）。
中    華    民    國    98    年    3    月    27    日
                                書記官  施嘉玫


司法院資訊處製作；財團法人民間司法改革基金會備份。
